【裁判字號】    89,易,303
【裁判日期】    890607
【裁判案由】    偽造文書
【裁判全文】
臺灣新竹地方法院刑事判決                        八十九年度易字第三三號
    公  訴  人  臺灣新竹地方法院檢察署檢察官
    被      告  乙○○
右列被告因偽造文書案件，經檢察官提起公訴（八十八年度偵字第六０八五號），本
院判決如左：
    主  文
乙○○行使變造中華民國國民身分證影本，足以生損害於公眾及他人，處拘役拾日
易科罰金，以佰元折算壹日。
變造之「乙○○」中華民國國民身分證影本壹枚，沒收。
    事  實
乙○○曾有誣告、妨害兵役、偽造文書等前科紀錄（均不構成累犯），緣於民國八十
六年九月間，其已因財務週轉不靈致自己使用之支票遭銀行拒絕往來，惟因其經營環
鈿廢棄物清理股份有限公司（以下簡稱環鈿公司），基於業務需要，須以分期付款方
式購買垃圾車，仍思申領支票使用，遂萌行使變造中華民國國民身分證特種文書之犯
意，乃於八十六年十二月十六日，在臺北市萬華區○○○路○段一五一號七樓自宅內
，先將自己之國民身分證影印後，再將其所有之國民身分證影印本上出生年次「３７
」年之「７」以立可白塗掉後改「４」，旋再將甲○○棄置之國民身分證影本中之身
分證字號「Ｚ000000000」裁下黏貼在上開自己之國民身分證影本中之身分
證字號「Ｈ00000000」上，之後再重覆影印，而完成變造自己名義，惟使用
甲○○國民身分證字號之國民身分證影本（原變造所用之自己所有國民身分證影本及
甲○○之國民身分證影本均已丟棄滅失）。嗣於八十六年十二月二十二日上午，其至
富邦商業銀行新竹分行（以下簡稱富邦銀行新竹分行）辦理支票存款帳戶開戶，欲申
領支票使用，並以未帶國民身分證為由，旋即打電話回環鈿公司，並責由不知情之會
計陳玉琴至其辦公室桌上拿取其前開變造之國民身分證影本，再以傳真方式傳真至富
邦銀行新竹分行，其隨即以該變造之國民身分證傳真影本行使交付予不知情之富邦銀
行新竹分行經理丙○○，以辦理完成支票開戶手續，並於當日領得該分行帳號000
－00－000000－0號支票存款帳戶支票簿一本（共計五十張），足以生損害
於甲○○之信用（按國民身分證字號與本人有事實上之同一性）、富邦銀行新竹分行
及戶政機關對於國民身分證管理之正確性。嗣其在犯罪未被發覺前，乃於八十七年九
月七日遞狀向該管公務員即臺灣新竹地方法院檢察署檢察官自首申告犯罪，且陳述犯
罪經過，而接受裁判，並提出變造之國民身分證影本一紙扣案。案經乙○○向臺灣新
竹地方法院檢察署檢察官自首偵查起訴。
    理  由
一、右揭事實業據被告乙○○於偵查中及本院審理時坦承不諱，核與被害人甲○○之
    指述相符，並經證人即富邦銀行新竹分行經理丙○○、經辦人員蔡淑琪證述屬實
    ，復有富邦銀行新竹分行八十七年九月二十二日（八七）富新存字第九五號函暨
    函附之被告名義變造國民身分證（字號為「Ｚ000000000」）傳真影本
    、富邦銀行新竹分行支票存款開戶申請書、支票存款往來約定書、印鑑卡、同意
    書、電腦查詢同意書、被害人甲○○國民身分證影本及富邦銀行新竹分行八十九
    年三月十四日富新存字第一四號函附之八十九年三月十四日富邦銀行客戶存提記
    錄單、支票影本十張及財團法人聯合徵信中心八十九年四月十三日（八九）金徵
    （業）字第二０一八號函附之授信變動資表、美商花旗銀行股份有限公司臺北分
    行八十九年五月十九日（八九）消管字第一三一六號函附之甲○○ＶＩＳＡ卡申
    請表、身分證影本等附卷可參，另有被告提出之變造國民身分證影本一紙扣案在
    卷足資佐證，足見被告前開所為自白，確與事實相符。事證已臻明確，被告犯行
    洵堪認定。
二、按將偽造證書複印或影印，與抄寫或打字不同，其於吾人實際生活上可替代原本
    使用，被認為具有與原本相同之信用性。故一般情形下可予以通用，應認其為與
    原本作成名義人直接所表示意思之文書無異，自非不得為犯刑法上偽造證書罪之
    客體，最高法院七十五年度臺上字第五四九八號著有判例可資參照。本件被告雖
    係將「變造」之特種文書（國民身分證）加以影印，再就影本加以變造後，以重
    複影印之方式變造，自應論以變造特種文書罪。
三、核被告所為係犯刑法第二百十六條、第二百十二條之行使變造國民身分證特種文
    書罪。又被告變造特種文書國民身分證後，繼而持以行使，其變造之低度行為應
    為行使之高度行為所吸收，爰不另論以變造國民身分證特種文書罪。又被告犯罪
    後，於尚未為有偵查犯罪職務之公務員發覺前，乃於八十七年九月七日遞狀向該
    管公務員即臺灣新竹地方法院檢察署檢察官自首申告犯罪，且陳述犯罪經過，而
    接受裁判，並提出變造之國民身分證影本一紙扣案，有臺灣新竹地方法院檢察署
    八十七度偵字第六一七０號偵查卷及卷附自首狀在卷可稽，爰依刑法第六十二條
    前段自首之規定，依法減輕其刑。爰審酌被告有誣告、妨害兵役、偽造文書等前
    科紀錄（均不構成累犯），有臺灣新竹地方法院檢察署刑案資料查註紀錄表及臺
    灣高等法院被告全國前案紀錄表附卷足按，犯罪手段、情節及所生危害均非輕，
    已對被害人甲○○之信用產生貶損，惟念其犯罪後自首犯行，態度尚稱良好，已
    表示悔悟之意，且未造成其他危害等一切情狀，酌予從輕量處如主文所示之刑，
    並諭知易科罰金之折算標準。第查，本件被告雖係自首犯罪，然前曾有偽造文書
    、誣告及妨害兵役等前科紀錄（雖均已執行完畢多年，且於五年內未曾再受有期
    徒刑以上刑之宣告），有前開臺灣新竹地方法院檢察署刑案資料查註紀錄表、臺
    灣高等法院被告全國前案紀錄表附卷足按，自難認其無再犯之虞，爰不另併予宣
    告緩刑，一併敘明。
四、至扣案之變造國民身分證影本一枚，乃為被告所有，且係被告犯罪所用之物，併
    依刑法第三十八條第一項第二款宣告沒收。另被告傳真至富邦銀行新竹分行之變
    造國民身分證傳真影本一枚，已非被告所有，自無從併予宣告沒收，併此敘明。
據上論斷，依刑事訴訟法第二百九十九條第一項前段、刑法第二百十六條、第二百十
二條、第四十一條、第六十二條前段、第三十八條第一項第二款、罰金罰緩提高標準
條例第一條前段、第二條，判決如主文。
本案經檢察官羅雪梅到庭執行職務。
中      華      民      國    八十九    年      六      月      七      日
                                    臺灣新竹地方法院刑事第二庭
                                        法  官    汪  銘  欽
右正本證明與原本無異。
如不服本判決，應於判決送達後十日內向本院提出上訴狀( 應附繕本 )，上訴於
臺灣高等法院。
                                        書記官    朱  志  平
中      華      民      國    八十九    年      六      月      七      日
附錄本案論罪科刑法條全文
刑法第二百十二條
偽造、變造護照、旅券、免許證、特許證及關於品行、能力服務或其他相類之證書、
介紹書,足以生損害於公眾或他人者,處一年以下有期徒刑、拘役或三百元以下罰金。


司法院資訊處製作；財團法人民間司法改革基金會備份。
